臺灣板橋地方法院刑事判決　　　　　　 100年度訴字第2061號
公　訴　人　臺灣板橋地方法院檢察署檢察官
被　　　告　陳永彬
上列被告因違反毒品危害防制條例案件，經檢察官提起公訴（10
0 年度毒偵字第5120號），因被告於本院準備程序中就被訴事實
為有罪之陳述，本院告知被告簡式審判程序之旨，並聽取當事人
之意見後，合議庭裁定改由受命法官獨任依簡式審判程序進行，
判決如下：
    主  文
陳永彬施用第一級毒品，累犯，處有期徒刑拾月；扣案之第一級
毒品海洛因壹包（驗餘淨重零點零壹陸零公克）沒收銷燬，包裹
上開海洛因之包裝袋壹個沒收。又施用第二級毒品，累犯，處有
期徒刑陸月；扣案之第二級毒品甲基安非他命壹包（驗餘淨重零
點壹零陸捌公克）沒收銷燬之，包裹上開甲基安非他命之包裝袋
壹個沒收。應執行有期徒刑壹年貳月；扣案之第一級毒品海洛因
壹包（驗餘淨重零點零壹陸零公克）、第二級毒品甲基安非他命
壹包（驗餘淨重零點壹零陸捌公克）均沒收銷燬，包裹上開海洛
因之包裝袋壹個、包裹上開甲基安非他命之包裝袋壹個均沒收。
    事  實
一、陳永彬前因施用毒品案件，經臺灣臺中地方法院裁定送觀察
    、勒戒後，認無繼續施用毒品之傾向，於民國89年12月15日
    執行完畢釋放，並由臺灣臺中地方法院檢察署檢察官以89年
    度毒偵字第7519號為不起訴處分確定；復因施用毒品案件，
    經國防部南部地方軍事法院以91年度和裁字第144 號裁定送
    觀察、勒戒後，認無繼續施用毒品之傾向，於91年8 月13日
    執行完畢釋放，並由國防部南部地方軍事法院檢察署檢察官
    以91年度毒偵字第373 號為不起訴處分確定；(一)又因施用毒
    品案件，經臺灣臺中地方法院以95年度訴緝字第84號判決分
    別判處有期徒刑10月、4 月，定應執行刑為1 年確定；(二)因
    偽造文書案件，經臺灣臺中地方法院以95年度沙簡字第523
    號判決判處有期徒刑3 月確定；(三)因妨害兵役案件，經臺灣
    臺中地方法院以96年度易字第2582號判決判處有期徒刑2 月
    確定，上開(一)(二)(三)3 罪，嗣經同法院以96年度聲減字第7541
    號裁定分別減刑為有期徒刑5 月、2 月、1 月又15日、1 月
    並定應執行刑為有期徒刑8 月確定，於96年6 月21日縮短刑
    期假釋出監並付保護管束，嗣於96年7 月5 日保護管束期滿
    未經撤銷視為執行完畢；(四)再因施用毒品案件，經本院以97
    年度訴字第4369號判決分別判處有期徒刑8 月、4 月，定應
    執行刑為有期徒刑10月確定，嗣於98年11月28日縮刑期滿執
    行完畢。詎仍不知悔改，明知海洛因及甲基安非他命係毒品
    危害防制條例第2 條第2 項第1 款、第2 款所明定之第一、
    二級毒品，不得持有及施用，竟仍基於施用第二級毒品甲基
    安非他命之犯意，於100 年7 月20日晚上7 時許，在新北市
    ○○區○○街98號4 樓住處，以將甲基安非他命置於玻璃吸
    食器內燒烤吸取其煙霧之方式，施用甲基安非他命1 次；另
    基於施用第一級毒品海洛因之犯意，於100 年7 月22日下午
    4 時許，在上開住處，以將海洛因摻水稀釋放入注射針筒後
    施打之方式，施用海洛因1 次；嗣於100 年7 月24日晚上7
    時10分許，在新北市○○區○○路2 段之六合公園旁為警查
    獲，並扣得海洛因1 包（驗餘淨重0.0160公克）、甲基安非
    他命1 包（驗餘淨重0.1068公克），經其同意採集尿液送驗
    ，檢驗結果呈嗎啡及甲基安非他命陽性反應，始知上情。
二、案經新北市政府警察局三重分局報告臺灣板橋地方法院檢察
    署檢察官偵查起訴。
    理  由
一、按本件被告陳永彬所犯係死刑、無期徒刑、最輕本刑為3 年
    以上有期徒刑以外之罪，其於準備程序就前揭被訴事實為有
    罪之陳述，經受命法官告知簡式審判程序之旨，並聽取其與
    公訴人之意見後，本院認無不得或不宜改依簡式審判程序進
    行之處，爰依刑事訴訟法第273 條之1 第1 項、第284 條之
    1 之規定，裁定本件由受命法官獨任進行簡式審判程序，合
    先敘明。
二、上揭事實，業據被告於本院審理中坦承不諱，且其於100 年
    7 月24日所採驗之尿液，經送往臺灣檢驗科技股份有限公司
    以GC/MS方法（氣相層析/質譜儀法）檢驗，結果確呈第一級
    毒品海洛因代謝後嗎啡及第二級毒品甲基安非他命之陽性反
    應，此有卷附該公司100 年8 月11日報告編號UL/2011/0000
    0000號濫用藥物檢驗報告、臺北縣政府警察局三重分局查獲
    毒品案件被移送者姓名、代碼對照表各1 紙在卷可稽（見10
    0 年度毒偵字第5120號卷第40、41頁），另扣案之米白色粉
    末1 包（驗餘淨重0.0160公克）、淡褐色結晶1 包（驗餘淨
    重0.1068公克），經送往交通部民用航空局航空醫務中心鑑
    定，分別檢出含有第一級毒品海洛因及第二級毒品甲基安非
    他命成分，有該中心於100 年8 月16日出具之航藥鑑字第10
    04173 號毒品鑑定書1 紙在卷可憑（見100 年度毒偵字第51
    20號卷第39頁），足認被告自白與事實相符，洵堪採為論罪
    科刑之依據。
三、又毒品危害防制條例於92年7 月9 日修正公佈，自93年1 月
    9 日施行，其中第20條、第23條將施用毒品之刑事處遇程式
    ，區分為「初犯」及「5 年內再犯」、「5 年後再犯」。依
    其立法理由之說明：「初犯」，經觀察、勒戒或強制戒治後
    ，應為不起訴處分或不付審理之裁定；經觀察、勒戒或強制
    戒治執行完畢釋放後，「5 年內再犯」者，因其再犯率甚高
    ，原實施之觀察、勒戒及強制戒治既已無法收其實效，爰依
    法追訴或裁定交付審理。至於經觀察、勒戒或強制戒治執行
    完畢釋放後，「5 年後再犯」者，前所實施之觀察、勒戒或
    強制戒治已足以遮斷其施用毒品之毒癮，為期自新及協助其
    斷除毒癮，仍適用「初犯」規定，先經觀察、勒戒或強制戒
    治之程式。從而，依修正後之規定，僅限於「初犯」及「5
    年後再犯」二種情形，始應先經觀察、勒戒或強制戒治程式
    。倘被告於5 年內已再犯，經依法追訴處罰，縱其第三次（
    或第三次以上）再度施用毒品之時間，在初犯經觀察、勒戒
    或強制戒治執行完畢釋放5 年以後，已不合於「5 年後再犯
    」之規定，且因已於「5 年內再犯」，顯見其再犯率甚高，
    原實施觀察、勒戒或強制戒治，已無法收其實效，即應依該
    條例第10條處罰（最高法院97年度第5 次刑庭會議決議意旨
    參照）。被告既有如犯罪事實欄所示觀察、勒戒及論罪科刑
    之前科，此有臺灣高等法院被告前案紀錄表1 份附卷可參，
    是被告本次再犯施用毒品犯行，依上揭說明，顯非5 年後再
    犯，即無再行觀察、勒戒或強制戒治之必要，揆諸前揭說明
    ，仍應依法論科。
四、查海洛因及甲基安非他命分屬毒品危害防制條例第2 條第2
    項第1 款所規定之第一級毒品及同條項第2 款所規定之第二
    級毒品，核被告所為，係犯毒品危害防制條例第10條第1 項
    施用第一級毒品罪及同條第2 項施用第二級毒品罪。被告持
    有第一、二級毒品，復分別進而施用，其持有毒品之低度行
    為，應分別為施用第一、二級毒品之高度行為所吸收，均不
    另論罪。被告所犯上開2 罪，犯意各別，行為互殊，應予分
    論併罰。又被告有事實欄所列前揭犯罪前科紀錄，有臺灣高
    等法院被告前案紀錄表可稽，其受有期徒刑之執行完畢，5
    年以內故意再犯本件有期徒刑以上之罪，均應依刑法第47條
    第1 項之規定，論以累犯，並加重其刑。爰審酌被告前已因
    施用毒品案件經觀察、勒戒，並經判刑確定入監執行，業如
    上述，本應徹底戒除毒癮，不料其竟仍繼續施用毒品，顯見
    其並無戒除毒害之決心，本不宜寬貸，惟念其施用毒品乃自
    戕一己之身體健康，並具有病患性人格之特質，反社會性之
    程度應屬較低，且犯後坦承犯行，態度尚佳等一切情狀，分
    別量處如主文所示之刑，並定其應執行之刑，以資懲儆。
五、扣案之米白色粉末1 包（驗餘淨重0.0160公克）、淡褐色結
    晶1 包（驗餘淨重0.1068公克），分別為本案查獲之第一級
    毒品及第二級毒品，均應依毒品危害防制條例第18條第1 項
    前段規定，分別於施用第一級毒品罪及施用第二級毒品罪之
    主文項下宣告沒收銷燬（因鑑定所需而取樣耗用之海洛因及
    甲基安非他命，既已滅失，自毋庸為沒收銷燬之諭知，併此
    敘明）；另包裹上開海洛因之包裝袋1 個、包裹甲基安非他
    命之包裝袋1 個，分別係用於防止海洛因、甲基安非他命裸
    露、潮濕，便於攜帶施用，均屬被告所有供其施用第一、二
    級毒品所用之物，業據被告供承在卷，爰依刑法第38條第1
    項第2 款規定併予宣告沒收。
據上論斷，應依刑事訴訟法第273 條之1 第1 項、第299 條第1
項前段，毒品危害防制條例第10條第1 項、第2 項、第18條第1
項前段，刑法第11條、第47條第1 項、第51條第5 款、第38條第
1 項第2 款，判決如主文。
本案經檢察官張淑美到庭執行職務。
中    華    民    國   100    年    9     月    30    日
                  刑事第二十二庭法  官  錢衍蓁
上列正本證明與原本無異。
如不服本判決，應於判決送達後10日內敘明上訴理由，向本院提
出上訴狀 (應附繕本) ，上訴於臺灣高等法院。其未敘述上訴理
由者，應於上訴期間屆滿後20日內向本院補提理由書「切勿逕送
上級法院」。
                                書記官  劉靜慧
中    華    民    國   100    年    9     月    30    日
附錄本案論罪科刑法條全文：
毒品危害防制條例第10條
施用第一級毒品者，處6 月以上5 年以下有期徒刑。
施用第二級毒品者，處3 年以下有期徒刑。